最高法院民事裁定　　　　　　　九十六年度台聲字第三八六號
聲　請　人　甲○○
　　　　　　　　　　弄50號
　　　　　　乙○○
　　　　　　丙○○
　　　　　　丁○○
共　　　同
訴訟代理人　呂傳勝律師
上列聲請人因與相對人財政部國有財產局台灣中區辦事處等間請
求確認土地所有權登記請求權存在事件，對於中華民國九十五年
十二月二十七日本院裁定（九十五年度台再字第五三號），聲請
再審，本院裁定如下：
    主  文
聲請駁回。
聲請訴訟費用由聲請人負擔。
    理  由
本件聲請人主張本院九十五年度台再字第五三號確定裁定（下稱
原確定裁定）有民事訴訟法第四百九十六條第一項第一款、第四
款規定之再審事由，對之聲請再審，雖以：伊對本院九十五年度
台再字第三一號（下稱第三一號）確定判決提起再審之訴，所列
再審事由，較諸伊前就本院九十五年度台再字第一號（下稱第一
號）確定判決所提起之第三一號再審之訴所列者，已有增列歷審
判決及前訴訟程序判決違反民事訴訟法第二百二十二條第三項、
本院六十九年台上字第七七一號判例及十八年上字第二○九號判
例等項，作為第三一號確定判決適用法規顯有錯誤之再審事由，
惟原確定裁定竟認伊以對第一號確定判決請求再審之同一事由更
行提起再審之訴，而裁定駁回伊對第三一號確定判決之再審之訴
，自非適法。又參與原確定裁定之法官黃義豐、陳淑敏曾分別參
與在此之前之本院九十二年度台上字第二○二四號、九十四年度
台再字第五○號判決，該法官依法律規定應迴避而未迴避，亦有
未合等詞，為其論據。
按再審之訴，法院認無再審理由，判決駁回後，不得以同一事由
，對於原確定判決或駁回再審之訴之確定判決，更行提起再審之
訴，民事訴訟法第四百九十八條之一定有明文。查聲請人對於第
三一號確定判決提起再審之訴所列再審事由，較之其前次對第一
號確定判決提起再審之訴者，固有增列第三一號確定判決（及歷
審判決）違反民事訴訟法第二百二十二條第三項、本院六十九年
台上字第七七一號判例及十八年上字第二○九號判例等作為適用
法規顯有錯誤之再審事由。惟觀其引據該等事由所指陳者，不外
指摘歷次確定判決違反經驗、論理及證據法則，此為聲請人對第
一號確定判決提起再審之訴時，陳稱違反之本院就「民事事件第
二審與第三審調查證據與認定事實職權行使之界限與第三審自為
判決之範圍」決議（即本院七十九年度第一次民事庭會議決議）
闡述意旨所涵括，自屬同一事由。原確定裁定以聲請人依民事訴
訟法第四百九十六條第一項第一款，對第三一號確定判決提起再
審之訴，所陳之再審事由，與聲請人前對第一號確定判決提起再
審之訴之事由相同，認聲請人於第三一號確定判決駁回其對第一
號確定判決所提再審之訴後，復以同一事由，對第三一號確定判
決提起再審之訴為不合法，參諸上開說明，並無不合。至聲請人
另主張第一號確定判決不應徵收再審裁判費而違法徵收云云，業
經聲請人於第三一號再審事件中為主張，經該確定判決論斷在案
，原確定裁定認其再審之訴不合法，而未就此為論述，亦無不合
。聲請人主張原確定裁定有適用法規顯有錯誤之再審事由，即非
正當。次按，原確定裁定係就聲請人對第三一號確定判決提起再
審之訴事件為裁判，而黃義豐及陳淑敏法官經查均未參與該第三
一號確定判決之裁判，顯無應自行迴避之事由。聲請人以該二法
官應迴避而未迴避，主張原確定裁定適用法規錯誤，殊屬無據。
聲請論旨，指摘原確定裁定適用法規顯有錯誤，及應迴避之法官
參與裁判，求予廢棄，非有理由。
據上論結，本件聲請為無理由。依民事訴訟法第五百零七條、第
五百零二條第二項、第九十五條、第七十八條，裁定如主文。
中　　華　　民　　國　九十六　年　　六　　月　二十一　日
                      最高法院民事第四庭
                          審判長法官  蘇　茂　秋
                                法官  陳　碧　玉
                                法官  王　仁　貴
                                法官  劉　靜　嫻
                                法官  劉　福　來
      本件正本證明與原本無異
                                      書  記  官
中　　華　　民　　國　九十六　年　　七　　月　　三　　日
                                                      G
